【裁判字號】    99,易,366
【裁判日期】    990924
【裁判案由】    恐嚇
【裁判全文】
臺灣基隆地方法院刑事判決               99年度易字第366號
聲  請  人  臺灣基隆地方法院檢察署檢察官
被      告  丁○○
            丙○○
上列被告等因恐嚇案件，經檢察官聲請以簡易判決處刑（98年度
偵字第2840號、第5565號），本院認不得以簡易判決處刑，改依
通常程序審理，茲判決如下：
    主  文
丁○○、丙○○均無罪。
    理  由
一、聲請簡易判決處刑意旨略以：緣告訴人乙○○於民國98年5
    月11日下午1 時30分許，在臺北縣萬里鄉瑪鋉漁港之不特定
    人得共見共聞之場所，巧遇被告丁○○及其子丙○○2 人，
    遂出言以：「幹你娘雞巴」及揮舞菜刀並向被告丁○○稱：
    「要給你（丁○○）死」等語，而辱罵並恐嚇被告丁○○（
    所犯公然侮辱、恐嚇之犯行，另案審結）。被告丁○○、丙○○竟基於恐嚇之犯意聯絡，隨即返回停放在碼頭10公尺旁
    之轎車，取出置放在車內之不銹鋼條（長約60公分）、折疊
    式L 型扳手（總長約60公分）各1 支，並由被告丙○○手持
    前揭鐵尺、被告丁○○持前揭扳手，復返回告訴人乙○○船
    旁，共同向告訴人乙○○恫稱「伊等會回來找乙○○」等語
    ，致告訴人乙○○心生畏懼。因認被告丁○○、丙○○共同
    涉有刑法第305 條恐嚇罪云云。
二、被告丁○○、丙○○對於本判決所引用之下列各項證據方法
    之證據能力，於本院審理時均表示無意見，且於法院調查證
    據時，知有刑事訴訟法第159 條第1 項不得為證據之情形，
    亦未於言詞辯論終結前聲明異議，茲審酌該等言詞陳述作成
    時之情況，並無不宜作為證據之情事，依刑事訴訟法第159
    條之5 之規定，自得作為證據，合先敘明。
三、按犯罪事實應依證據認定之，無證據不得認定犯罪事實，刑
    事訴訟法第154 條第2 項定有明文。又事實之認定，應憑證
    據，如未能發現相當證據，或證據不足以證明，自不能以推
    測或擬制之方法，為裁判基礎；且認定犯罪事實所憑之證據
    ，雖不以直接證據為限，間接證據亦包括在內，然而無論直
    接證據或間接證據，其為訴訟上之證明，須於通常一般之人
    均不致有所懷疑，而得確信其為真實之程度者，始得據為有
    罪之認定，倘其證明尚未達到此一程度，而有合理之懷疑存
    在而無從使事實審法院得有罪之確信時，即應由法院為諭知
    被告無罪之判決，有最高法院40年台上字第86號判例、76年
    台上字第4986號判例可資參照。次按刑事訴訟法第161 條已
    於91年2 月8 日修正公布，修正後同條第1 項規定：檢察官
    就被告犯罪事實，應負舉證責任，並指出證明之方法。因此
    ，檢察官對於起訴之犯罪事實，應負提出證據及說服之實質
    舉證責任。倘其所提出之證據，不足為被告有罪之積極證明
    ，或其闡明之證明方法，無從說服法官以形成被告有罪之心
    證，基於無罪推定之原則，自應為被告無罪判決之諭知，復
    有最高法院92年台上字第128 號判例意旨足參。另按告訴人
    之告訴係以使被告受刑事追訴為目的，是其陳述是否與事實
    相符，仍應調查其他證據以資審認，亦有最高法院52年台上
    字1300號判例意旨可資參照。
四、聲請人認被告等涉犯恐嚇罪嫌，無非係以被告等之供述、告
    訴人乙○○之指訴、證人陳智明、陳仁杰於警詢中之證述為
    其主要論據。訊據被告丁○○、丙○○固供承渠等有於上揭
    時地分持摺疊式L 型扳手及不銹鋼條各1 支之事實不諱，惟
    均矢口堅詞否認有恐嚇之犯行，被告丁○○辯稱：伊當日係
    為找友人拿行動電話之SIM 卡而到漁港，車輛適停於港內距
    告訴人所有之船旁約10餘公尺處岸邊，辦畢欲返回車上途中
    ，恰遇見乙○○在其停靠岸邊之船上，乙○○即對伊辱罵髒
    話，並稱「要給你死」等言語，且拿出菜刀揮動說要砍死伊
    ，為求防身，伊始與丁○○至車上取出不銹鋼條及折疊式L
    型扳手，後來船上的人下來碼頭，伊即與丙○○離開，並無
    恫嚇告訴人等語；被告丁○○辯稱：伊見乙○○在船上拿菜
    刀對丁○○揮舞，丁○○站在碼頭，與乙○○距離很近，伊
    即與丁○○前往車上拿出不銹鋼條及折疊式L 型扳手防身，
    並無對乙○○說恐嚇之話等語。
五、經查：
（一）告訴人固於警詢中陳稱：當天丁○○與丙○○手持刀械走
      到伊船邊吼叫，要伊出來，並說要讓伊死，當時伊與友人
      在聊天，伊聽到喊叫聲，就到廚房內拿出菜刀云云（詳98
      年度偵字第2840號偵查卷第7 頁）；復於偵查中供陳：當
      天被告2 人持刀到伊船邊，叫伊上岸要伊好看，伊朋友即
      下船勸阻云云（見98年度偵字第65號偵查卷第119 頁），
      嗣於本院訊問時供稱：當天伊原與陳智明、陳仁杰在船上
      聊天，後來被告父子一看到伊，就在岸邊很大聲對伊罵三
      字經，要伊上岸並稱要給伊死，當時被告父子都有拿工具
      ，但伊當時沒有聽到被告丁○○向伊表示會再回來找伊云
      云（詳本院99年度基簡字第46號99年5 月26日訊問筆錄）
      。從而，依告訴人所述上情，無從證明告2 人有對告訴人
      稱會再回來找告訴人等恐嚇話語，應堪認定。
（二）再證人陳智明、陳仁杰於警詢中均稱：當天渠等與告訴人
      在船上聊天，告訴人本來先離開，過沒多久就看到告訴人
      從岸邊跳上船，渠等看到兩名男子拿西瓜刀及鐵棒走過來
      ，渠等即拉住乙○○，後來被告2 人離開時，渠等有聽到
      被告2 人說會再回來找乙○○等語（98年度偵字第2840號
      偵查卷宗第9 頁、11頁）；又證人陳仁杰於本院訊問時證
      述：伊當時看到乙○○從碼頭跳上船，不知在找什麼，後
      來看到乙○○拿菜刀，伊與陳智明就架住乙○○，不讓乙○○到碼頭，隨後伊與陳智明跳到碼頭將被告2 人擋著並
      護送被告2 人到車上，上車前被告丁○○對伊說會再回來
      找乙○○，但當時有一段距離，乙○○應該聽不到，伊事
      後也沒有告知乙○○上情等語（詳本院99年度基簡字第46
      號99年3 月24日訊問筆錄）。復告訴人亦證述伊沒有聽到
      被告2 人離開時有說要再回來找伊等語，業如前述，從而
      ，告訴人既不知道被告丁○○有表示要「再回來找告訴人
      」，證人陳仁杰亦未傳此話予告訴人，顯見告訴人不可能
      因被告丁○○之上揭言語而心生畏懼。從而，證人陳智明
      、陳仁杰之證詞，均無法證明被告2 人有恫嚇告訴人之情
      事。
（三）又案發當天係告訴人先辱罵並恐嚇被告丁○○，斯時被告
      2 人為自保始至車上取出不銹鋼條及折疊式L 型扳乙節，
      業據被告丁○○於警詢（詳98年度偵字第2840號偵查卷第
      5 頁）、偵查（詳同上偵查卷第27頁至第28頁）及本院訊
      問、審理時供述在卷，核與被告丙○○於警詢（詳同上偵
      查卷第14頁）、偵查（詳同上偵查卷第73頁至第74頁）及
      本院訊問時之供陳情節吻合（詳本院99年5 月26日訊問筆
      錄），並有被告2 人繪製之當日相關位置圖、檢察官98年
      12 月28 日勘驗筆錄（見同上偵查卷第90頁至第91頁、第
      94頁）在卷可參。雖告訴人前於警詢、偵查中一再證述被
      告2 人在船邊對伊大聲叫罵並恐嚇要讓伊死云云，惟而如
      被告2 人有為告訴人指述之上揭情事，衡情證人陳仁杰、
      陳智明當時亦在船上，理應聽到上情，何以證人陳仁杰、
      陳智明均未聽聞？是告訴人指訴被告2 人持刀對伊辱罵並
      恐嚇要讓伊死乙情，尚乏憑信，益見被告2 人所述，足以
      採信。再者，證人陳仁杰僅見被告2 人分持類似刀械之物
      朝告訴人船隻走過來，即與證人陳智明跳到碼頭勸阻，並
      帶被告2 人到停車處等情，業如前述，可悉被告2 人並無
      進一步持L 型扳手、不銹鋼條作勢或恫稱要對告訴人不利
      ，而告訴人斯時亦在船上取出菜刀欲下船找被告2 人，業
      據告訴人及證人陳仁杰、陳智明證述在卷，是案發當天既
      係告訴人先辱罵被告丁○○並對之恐嚇「要給你死」等語
      ，進而至船上取出菜刀欲找被告2 人，顯然告訴人當時仍
      欲繼續對被告2 人挑釁，尚難執被告2 人持L 型扳手、不
      銹鋼條之行為即推論被告2 人係對告訴人為恐嚇犯行。是
      被告2 人辯稱：渠等至車上取出L 型扳手、不銹鋼條係為
      防身等語，足以採信。
六、綜上所述，聲請人據以認定被告丁○○、丙○○恐嚇之證據
    ，即告訴人乙○○及證人陳仁杰、陳智明之證詞，均無從證
    明被告2 人有恐嚇犯行。此外復查無其他積極證據足證被告
    2 人涉有恐嚇之犯行，參照前述說明，依法均應為無罪之諭
    知。
據上論斷，應依刑事訴訟法第301 條第1 項、第452 條，判決如
主文。
本案經檢察官甲○○到庭執行職務。
中    華    民    國    99    年    9     月    24    日
                  刑事第三庭法    官  黃梅淑
以上正本證明與原本無異。
如不服本判決應於收受送達後10日內向本院提出上訴書狀，並應
敘述具體理由；其未敘述上訴理由者，應於上訴期間屆滿後20日
內向本院補提理由書(均須按他造當事人之人數附繕本)「切勿逕
送上級法院」。
中    華    民    國    99    年    9     月    24    日
                            書 記 官  丁妍君

司法院資訊處製作；財團法人民間司法改革基金會備份。
